臺灣高等法院臺南分院刑事判決　　　　　　　 九十二年度上易字第五七○號　Ｃ
　　　上　訴　人　臺灣臺南地方法院檢察署檢察官
　　　上　訴　人
　　　即　被　告　甲　○　○
右上訴人因被告傷害案件，不服臺灣臺南地方法院九十二年度易字第四二四號中華民
國九十二年五月十五日第一審判決（起訴案號：臺灣臺南地方法院檢察署九十二年度
偵字第二七三○號），提起上訴，本院判決如左：
      主      文
上訴駁回。
      事      實
一、甲○○前曾任職臺南縣永康市○○路五○九號「東京二○○一大樓」管理室擔任
    管理員，因不滿遭前開大樓管理委員會主任委員陳采禎予以辭退，於民國九十二
    年一月四日（原判決誤載為五日）凌晨二時許，在前往該大樓管理室拿取薪水袋
    時，竟基於傷害人身體之犯意，持不明物體毆擊當時正在該管理室值勤之管理員
    乙○○頭部，致乙○○因而受有頭部外傷併腦震盪、硬腦膜下出血、頭皮裂傷經
    初級縫合等傷害。
二、案經乙○○訴由臺南縣警察局永康分局報請臺灣臺南地方法院檢察署檢察官偵查
    起訴。
      理      由
一、訊據上訴人即被告甲○○矢口否認右揭傷害犯行，辯稱：證人陳采禎說的事實不
    正確，其被打的事情他都不講，其是被大樓某一住戶的男朋友打，後來其叫他報
    警，他嫌麻煩，就將其開除，這件事距離本案案發大約半個月，其剛離開後白天
    事情很忙，晚上在睡覺不可能會起床，其是用藥物控制睡覺，其每個月都會去嘉
    南療養院拿藥，其有精神分裂症。這件事不是其做的，而且對方也沒有任何證據
    證明是其做的。如果其要去拿薪水也不可能半夜去，應該是在白天去。拿錄影帶
    的問題，可能是九十一年二月二十日凌晨約二時打其的那群人拿走的。光憑告訴
    人乙○○片面之詞，怎麼認定是其打他的？根本不是其做的。其不知道什麼錄影
    帶，而且翻拍照片根本看不出什麼東西，這件事情不是其做的，可能是九十一年
    十二月二十日凌晨五點打其的人做的云云。經查：
（一）右揭犯罪事實，業據告訴人乙○○於警訊時、偵查中、原審審理時及本院調查
      時指訴甚詳，告訴人遭被告於前揭時地毆打後，受有頭部外傷併腦震盪、硬腦
      膜下出血、頭皮裂傷經初級縫合等傷害，並有國軍左營醫院附設民眾診療服務
      處九十二年一月十三日出具之診斷證明書一份附於警卷（第四頁）可資佐證。
（二）被告於九十二年一月一日前曾在前開「東京二○○一大樓」管理室擔任管理員
      ，其間約有二年，嗣因執勤問題與大樓住戶生有爭執，而為前開大樓管理委員
      會主任委員陳采禎予以辭退，並約定於九十二年一月五日回前開大樓領取九十
      一年十二月份薪水等情，業據證人即「東京二○○一大樓」管理委員會主任委
      員陳采禎於原審調查時到庭證述甚明（見原審卷第三八頁），被告復自承於九
      十二年一月一日前曾在該大樓擔任管理員，而後遭委員會主任委員陳采禎開除
      ，惟尚未領取九十一年十二月份薪水，且曾與住戶發生爭執而被毆打成傷之事
      實，堪認證人陳采禎前開證述應非虛妄。
（三）告訴人乙○○於本院調查時指稱：「（甲○○於何時毆傷你？）九十二年一月
      四日凌晨二點。」「（你在警訊為何說九十二年元月五日上午二時許，診斷證
      明書也記載你九十二年一月五日進入加護病房住院，於原審九十二年四月一日
      訊問時為何也說九十二年一月五日凌晨二時左右，到九十二年四月八日勘驗錄
      影帶，錄影帶時間是九十二年一月四日凌晨二時一分五十二秒左右，你才改稱
      九十二年一月四日凌晨二時，到底是何時毆傷你？（提示並告以要旨））九十
      二年一月四日凌晨二點，我被打傷時昏迷二天。」你何時到職？）九十二年一
      月一日。」等語（見本院卷九十二年八月十一日訊問筆錄），故告訴人係九十
      二年一月一日到職，同年月四凌晨二時許遭被告毆傷，原審認被告係九十二年
      一月五日凌晨二時許毆傷告訴人，尚非可採。又告訴人於原審審理時指稱：當
      天被告進入「東京二○○一大樓」管理室來拿薪水，持不明物體毆擊其頭部兩
      下後，並取走當天大樓之監視錄影帶，且該監視錄影帶只有擔任過該大樓管理
      員之人始知悉如何取出等情（見原審卷第二時頁），核與證人陳采禎證述其與
      被告約定於「九十二年一月五日」回前開大樓領取九十一年十二月份薪水等情
      節相符，另監視設備置於管理室櫃台之右上角，非擔任過管理員之人短時間內
      不容易取走錄影帶，亦據證人陳采禎於原審調查時證述在卷（見原審卷第四十
      頁），被告復自承欲取走大樓監視錄影帶需知悉錄影帶之型號，且須學習一下
      子，始能取出錄影帶等語（見原審卷第四一頁），益證告訴人前開指訴信而有
      徵，堪予採憑。又告訴人於案發之前未曾見過被告，與被告更無怨隙，且本件
      應係警方據告訴人指訴情節，提出被告口卡片經告訴人指認後，告訴人始知悉
      被告之年籍資料，故而本件苟非被告所為者，何以於案發前與被告素未謀面之
      告訴人，能具體指認與證人陳采禎約定於「九十二年一月五日」在前開大樓領
      取九十一年十二月份薪資，並曾擔任該大樓管理員之被告。
（四）被告於本院調查時辯稱：其每個月都會去嘉南療養院拿藥，其有精神分裂症云
      云。經本院將被告送行政院衛生署嘉南療養院鑑定其精神狀態，據該院鑑定結
      果認為「就整體評估，其犯罪時之精神狀態，並未達精神耗弱或心神喪失之程
      度」，有該院九十二年十一月十八日嘉南般字第０９２０００５５３８號函所
      附精神鑑定報告書一份附於本院卷足參。故其雖患有精神分裂症，對於其犯罪
      時之精神狀態並無影響。
（五）另按測謊鑑定，係依一般人在說謊時，會產生遲疑、緊張、恐懼、不安等心理
      波動現象，乃以科學方法，由鑑定人利用測謊儀器，將受測者之上開情緒波動
      反應情形加以紀錄，用以判別受測者之供述是否真實，故測謊鑑定，倘鑑定人
      具備專業之知識技能，復事先獲得受測者之同意，所測試之問題及其方法又具
      專業可靠性時，該測謊結果，如就否認犯罪有不實之情緒波動反應，雖不能採
      為有罪判決之唯一證據，但非無證據能力，仍得供裁判之佐證。至其證明力如
      何，事實審法院自得依職權自由判斷之（參閱最高法院九十一年度臺上字第四
      ○八○號及八十八年度臺上字第五○三八號判決）。本案經囑託法務部調查局
      於九十三年二月十九日對被告及告訴人作測謊鑑定，經該局以控制問題法及混
      合問題法鑑定結果，「一、甲○○稱：案發時其未打乙○○的頭。上述問題經
      測試呈情緒波動之反應，研判有說謊。二、乙○○稱：案發時其有拿出薪水給
      甲○○。上述問題經測試呈無情緒波動之反應，研判有未說謊。」，有該局93
      年２月日調科南字第09362421880號測謊報告書及測謊鑑定過程參考資料各
      一份附於本院卷可稽，前揭測謊結果，足以為被告有毆打告訴人之佐證。
（六）綜上所述，被告確有於右揭時、地毆打告訴人，其前揭所辯，無非事後卸責之
      詞，不足採信，事證明確，被告犯行堪以認定。
二、核被告所為，係犯刑法第二百七十七條第一項之普通傷害罪。原審以被告罪證明
    確，適用刑法第二百七十七條第一項、第四十一條第一項前段、罰金罰鍰提高標
    準條例第一條前段、第二條之規定，並審酌被告犯罪之動機、目的、手段、告訴
    人所受之傷勢非輕、尚未與告訴人達成和解並賠償告訴損害及犯罪後猶飾詞否認
    犯行之態度等一切情狀，判處被告有期徒刑五月，如易科罰金，以三百元折算一
    日，認事用法並無違誤，量刑及易科罰金折算標準之諭知亦尚妥適。被告上訴否
    認傷害告訴人，固為無理由，而公訴人依告訴人之請求上訴，指摘被告犯後始終
    拒絕與告訴人和解，態度顯然不佳，惡性亦屬重大，而原審判決僅處以有期徒刑
    五月，應難收儆懲之效，其量刑失當云云，亦為無理由，均應予駁回。
據上論結，應依刑事訴訟法第三百六十八條，判決如主文。
本案經檢察官吳萃芳到庭執行職務。
中    華    民    國      九十三      年      四      月      八        日
                                  臺灣高等法院臺南分院刑事第三庭
                                      審判長法官  陳    義    仲
                                            法官  楊    子    莊
                                            法官  陳    清    溪
右正本證明與原本無異。
不得上訴。
                                      法院書記官  尤    乃  玉
中    華    民    國      九十三      年      四      月      九        日
附錄法條：
刑法第二百七十七條第一項：傷害人之身體或健康者，處三年以下有期徒刑、拘役或
                          一千元以下罰金。
